臺灣高等法院民事裁定　　　　　　　　　 96年度抗字第973號
抗　告　人　 國泰世華商業銀行股份有限公司
法定代理人　 丙○○
代　理　人　 甲○○
抗告人與相對人科隆科技股份有限公司等間假扣押事件，對於中
華民國96年6月1日臺灣臺北地方法院96年度裁全字第7284號裁定
，提起抗告，本院裁定如下：
    主  文
抗告駁回。
抗告訴訟費用由抗告人負擔。
    理  由
一、聲請及抗告意旨略以：相對人科隆科技股份有限公司（下稱
    科隆科技公司）邀同相對人乙○○、丁○○為連帶保證人，
    向抗告人借款新台幣（下同）2千萬元，借款期間自93年7月
    1日至103年7月1日止，約定有利息、違約金，並按月攤還本
    息。詎相對人等僅為部分還款後，尚餘本金1508萬4075元及
    自96年4月1日起之利息未償。且相對人科隆科技公司於96年
    5月4日遭票據交換所公告列為拒絕往來戶，有6張大額退票
    未償，最近一次退票紀錄則為96年5月15日，退票金額共計
    約1636萬8000元未清償。近聞相對人等有脫產以逃避本案債
    務之虞，抗告人恐日後有不能強制執行或甚難執行之虞，為
    保全強制執行，願供擔保以補假扣押原因釋明之不足，請求
    准許假扣押相對人等財產，原裁定竟駁回抗告人假扣押之聲
    請，為此提起抗告等語。
二、原裁定以：抗告人提出之綜合授信約定書、借款約定條款節
    錄本、相對人繳款紀錄查詢畫面、聯合徵信中心查詢資料等
    件，僅能釋明相對人等有借款未清償之事實，此外未據提出
    其他能供法院即時調查之證據，以釋明抗告人主張之請求及
    相對人就渠等財產為脫產或其他不利益處分之假扣押原因為
    真實，是抗告人假扣押之聲請無理由，應予駁回。
三、按債權人就金錢請求或得易為金錢請求之請求，欲保全強制
    執行，得聲請假扣押。而請求及假扣押之原因，應釋明之。
    民事訴訟法第522條第1項、第526條第1項分別定有明文。查
    民事訴訟法第526條第2項修正前條文為：「債權人雖未為前
    項釋明，如就債務人所應受之損害已供法院所定之擔保者，
    得命為假扣押。」惟現已修正為：「前項釋明如有不足，而
    債權人陳明願供擔保或法院認為適當者，法院得定相當之擔
    保，命供擔保後為假執行。」，其修正理由為「依原第2項
    規定，債權人得供擔保以代釋明，惟債權人聲請假扣押，應
    使法院信其請求及假扣押之原因大致為正當，故仍應盡其釋
    明責任。然其釋明如有不足，為補強計，於債權人陳明就債
    務人可能遭受之損害願供擔保並足以補釋明之不足，或於法
    院認以供擔保可補釋明之不足並為適當時，法院均可斟酌情
    形定相當之擔保，命債權人供擔保後為假扣押，爰修正第2
    項。」是依現行民事訴訟法第526條第2項規定，關於假扣押
    之原因，應由債權人提出可使法院信其主張為真實之證據，
    以釋明之；尚難逕以擔保取代釋明之欠缺。又所謂假扣押之
    原因，依同法第523條第1項規定，係指日後有不能強制執行
    或甚難執行之虞或應在外國為強制執行之情形，如債務人浪
    費財產，增加負擔，或就其財產為不利益之處分，將成為無
    資力之狀態，或將移住遠地、逃匿無蹤、隱匿財產等是（最
    高法院19年抗字第232號判例參照）。債權人就假扣押之原
    因，依法有釋明之義務，亦即須提出可使法院信其主張為真
    實之證據，必待釋明有所不足，而債權人陳明願供擔保或法
    院認為適當者，法院始得定相當之擔保，命供擔保後為假扣
    押，若債權人未釋明假扣押之原因，即不符假扣押之要件。
    最高法院94年度台抗字第463號裁判見解亦同，可資參酌。
四、查抗告人主張相對人積欠債務未償乙節，業據提出綜合授信
    約定書、借貸約定條款節錄本、保證書、放款帳務資料查詢
    （見原審卷第4至18頁）等件為證，當認其就請求部分已為
    釋明。至假扣押原因部分，抗告人雖提出財團法人聯合徵信
    中心資料，謂相對人科隆科技公司業經公告列為拒絕往來戶
    ，退票總金額達1636萬8000元云云。惟查，本件抗告人之借
    款債權，尚有相對人乙○○、丁○○擔任連帶保證人，對其
    負連帶清償責任，而依抗告人提出之聯合徵信中心查詢資料
    所示（見原審卷第22至26頁），相對人乙○○、丁○○個人
    雖有銀行負債，然並無逾期未還之紀錄，且均未經票據交換
    所列為拒絕往來戶，足徵渠等仍有履行債務之能力，自難認
    系爭借款債權有日後不能強制執行或甚難執行之虞。此外，
    抗告人復未提出任何可資即時調查之證據釋明相對人有浪費
    財產、增加負擔、隱匿財產等行為，其就假扣押原因之釋明
    顯屬欠缺，核與民事訴訟法第526條第1項、第2項規定不符
    。是本件假扣押之聲請，於法未合，原裁定予以駁回，並無
    違誤。抗告意旨指摘原裁定不當，求予廢棄，為無理由，應
    予駁回。
五、據上論結，本件抗告人為無理由，依民事訴訟法第495條之1
    第1項、第449條第1項、第95條、第78條，裁定如主文。
中　　華　　民　　國　　96　　年　　7 　　月　　26　　日
                    民事第一庭
                        審判長法　官  張耀彩
                              法　官  林金吾
                              法　官  盧彥如
正本係照原本作成。
不得再抗告。
中　　華　　民　　國　　96　　年　　7 　　月　　27　　日
                              書記官  鄭兆璋
